臺灣臺南地方法院刑事判決
109年度交訴字第217號
公  訴  人  臺灣臺南地方檢察署檢察官
被      告  黃春風


上列被告因公共危險等案件，經檢察官提起公訴（109年度偵字
第19114號），本院判決如下：
    主  文
黃春風因過失傷害人，處拘役貳拾日，如易科罰金，以新臺幣壹
仟元折算壹日。又駕駛動力交通工具肇事，致人受傷而逃逸，處
有期徒刑陸月。
    事  實
一、黃春風於民國109年10月2日17時8分許，騎乘車牌號碼000-0
    00賀普通重型機車，沿臺南市北區公園路由南往北方向行駛
    ，行經臺南市北區公園路與北安路1段交岔路口時，本應注
    意在劃有分向限制線之路段，不得駛入來車之車道內，且應
    注意車前狀況，並隨時採取必要之安全措施，而依當時天候
    晴、日間自然光線、柏油路面乾燥、無缺陷、無障礙物、視
    距良好等情，客觀上並無不能注意之情事，疏未注意車前狀
    況且貿然跨越分向限制線逆向行駛在公園路南向車道，適有
    曾詠馨騎乘車牌號碼000-000號普通重型機車，沿臺南市北
    區正覺街由北往南方向行駛至正覺路與公園路之交岔路口處
    ，亦疏未注意依號誌指示行駛，貿然闖越紅燈，執行進入公
    園路口，兩車遂發生碰撞，致曾詠馨人、車倒地，受有右手
    撕裂傷 8公分之傷害。詎黃春風明知駕駛動力交通工具肇事
    致人受傷，應即採取救護或其他必要之措施，且知悉其已駕
    車肇事，對機車騎士曾詠馨之身體受有傷害有所預見，竟基
    於肇事逃逸之犯意，未盡其救護義務或報警處理，亦未留
    下聯絡方式，或停留現場等候警方處理，旋即逕自駕車離去
    。嗣經曾詠馨報警處理，經警調閱監視器錄影畫面後，始循
    線查悉上情。
二、案經曾詠馨告訴臺南市政府警察局第五分局移送臺灣臺南地
    方檢察署檢察官偵查起訴。
    理  由
壹、證據能力部分：
一、按被告以外之人於審判外之言詞或書面陳述，除法律有規定
    者外，不得作為證據，刑事訴訟法第159 條第1 項固定有明
    文。惟被告以外之人於審判外之陳述，雖不符同法第159 條
    之1 至同條之4 規定，而經當事人於審判程序同意作為證據
    ，法院審酌該言詞或書面陳述作成時之情況，認為適當者，
    亦得為證據；又當事人、代理人或辯護人於法院調查證據時
    ，知有同法第159 條第1 項不得為證據之情形，而未於言詞
    辯論終結前聲明異議者，視為有前項之同意，同法第159 條
    之5 第1 項、第2 項亦有明文規定。經查，本判決下述所引
    用被告以外之人於審判外之陳述，檢察官及被告於本院準備
    期日及審理期日，均表示同意有證據能力，本院審酌上開傳
    聞證據製作時之情況，尚無違法不當及證明力過低之瑕疵，
    亦認以之作為證據要屬適當，爰依刑事訴訟法第159 條之5
    第1 項之規定，認均有證據能力。
二、本院以下所引用之非供述證據，均與本件事實具有自然關連
    性，且核屬書證、物證性質，又查無事證足認有違背法定程
    序或經偽造、變造所取得等證據排除之情事，復經本院依刑
    事訴訟法第164 條、第165 條踐行物證、書證之調查程序，
    檢察官及被告對此部分之證據能力亦均不爭執，堪認有證據
    能力。
貳、實體部分：
一、上揭犯罪事實，業據被告黃春風於警詢時、偵查及本院準備
    程序、審理時均坦承不諱，核與證人即告訴人曾詠馨於警詢
    及偵查中之證述（詳警卷第13頁至第15頁、偵卷第31頁至第
    33頁）相符，並有道路交通事故現場圖、道路交通事故調查
    報告表㈠、㈡、路口監視器翻拍照片15張、現場及車損照片23
    張、證號查詢機車駕駛人結果表1紙附卷（詳警卷第19頁、
    第21頁至第23頁、第31頁至第45頁、第49頁至第71頁、第73
    頁）可按。又告訴人於車禍後即至奇美醫療財團法人奇美醫
    院急診就醫，經醫師診斷受有右手撕裂傷8公分，此有該院
    診斷證明書1份在卷（詳偵卷第35頁）可佐。另按汽車行駛
    時，駕駛人應注意車前狀況及兩車並行之間隔，並隨時採取
    必要之安全措施，不得在道路上蛇行，或以其他危險方式駕
    車。又汽車未劃設慢車道之雙向二車道行駛時，應依下列規
    定：二、在劃有分向限制線之路段，不得駛入來車之車道內
    。道路交通安全規則第94條第3 項、第97條第2 款分別定有
    明文。案發當時，被告為具有通常智識、心智正常且考領有
    普通重型機車駕駛執照之成年人，對於上開交通規則不容諉
    為不知，而觀諸前揭卷附道路交通事故調查報告表㈠所載，
    案發當時天候晴，日間自然光線、柏油路面乾燥無缺陷、無
    障礙物、視距良好等情，足見被告並無不能注意之情事，竟
    疏未注意車前狀況且貿然跨越分向限制線而駛入來車車道，
    致與闖越紅燈之告訴人曾詠馨騎乘之機車發生碰撞，被告之
    駕駛行為具有過失，至為灼然；且被告之過失行為與告訴人
    之受傷結果間，具有相當因果關係，亦可認定。至被害人就
    本件車禍之發生，雖有疏失，然被告就本件車禍之發生既有
    如前所述之過失，自不能因被害人亦有過失，即解免被告之
    罪責。綜上所述，足認被告之自白核與事實相符，應可採為
    認定事實之依據。又本案並無司法院大法官釋字第777 號解
    釋所指「非因駕駛人之故意或過失」所致之狀況，故本案事
    證明確，被告上開犯行，均堪認定，應依法論科。
二、論罪科刑：
(一)核被告所為，係犯刑法第284 條前段之過失傷害罪，及同法
    第185 條之4 駕駛動力交通工具肇事，致人受傷而逃逸罪。
    被告所犯上開2 罪間，犯意各別，行為互殊，應予分論併罰
    。
(二)按犯罪情狀顯可憫恕，即認科以最低刑度仍嫌過重者，得酌
    量減輕其刑，刑法第59條定有明文。所謂犯罪情狀顯可憫恕
    ，應就犯罪一切情狀，予以全盤考量，審酌其犯罪有無可憫
    恕之事由，即有無特殊之原因與環境，在客觀上足以引起一
    般同情，以及宣告法定低度刑，是否猶嫌過重等等，以為判
    斷；且刑法第59條所謂「犯罪之情狀」顯可憫恕，與刑法第
    57條所稱之審酌「一切情狀」，二者並非屬截然不同之範圍
    ，於裁判上酌量減輕其刑時，本應就犯罪一切情狀（包括刑
    法第57條所列舉之10款事項），予以全盤考量，審酌其犯罪
    有無可憫恕之事由，以為判斷，故適用第59條酌量減輕其刑
    時，並不排除第57條所列舉10款事由之審酌（最高法院51年
    台上字第899號判例、70年度第6 次刑事庭會議決議、95年
    度台上字第6157號、101年度台上字第5393號判決意旨參照
    ）。又刑法第185 條之4 之肇事致人傷害逃逸罪之法定刑為
    「1 年以上7 年以下有期徒刑」，然同為肇事逃逸者，其原
    因動機不一，犯罪情節亦未必盡同，造成危害社會之程度自
    屬有異，法律科處此類犯罪，所設之法定最低本刑卻屬相同
    ，且縱量處最低法定刑，仍無從依法易科罰金或易服社會勞
    動，刑責不可謂不重，容有針對個案情節予以舒嚴緩峻之必
    要。查被告固於肇事致人受傷後未為適當之救護即逕自駕車
    離去，然告訴人因被告肇事所受之傷害，為右手撕裂傷8公
    分，傷勢至為輕微，並非已臨命危、瀕死或呈現深度昏迷臺
    南市北區公園路與正覺路交岔路口處，事發時係日間，該處
    正值車水馬龍之時，此有前揭卷附路口監視器翻拍照片可按
    ，是告訴人於此情形下，通常應可獲得其他用路人較高之即
    時救護機率，或可自行向附近住戶求助，可認被告逃逸行為
    對告訴人所可能衍生危害之程度及對社會造成之風險相對較
    輕。是依被告犯罪之具體情狀，確屬情輕法重，縱宣告法定
    最低度之刑，猶嫌過重，爰參酌司法院大法官釋字第777 號
    解釋意旨及刑法第59條之規定，就本案被告所犯肇事逃逸罪
    部分，酌量減輕其刑。
(三)爰審酌被告駕駛車輛參與道路交通，本應小心謹慎以維自身
    及他人之安全，竟疏未注意車前狀況，且貿然駛入來車道逆
    向行駛而肇事，致告訴人受傷，且雖與告訴人成立調解，此
    有本院110年度南司交附民移調字第5號調解筆錄附卷（詳本
    院卷第99頁）可按，惟迄未遵期履行之犯後態度，兼衡被告
    與告訴人同為本件車禍之肇事原因、告訴人所受之傷害程度
    ，及被告騎乘普通重型機車肇事致告訴人受傷後，未停留在
    案發現場，趨前照料受有傷勢之告訴人，或通報警方、救護
    人員到場實施救護，反自行駕車逃離現場，顯然欠缺尊重用
    路人生命安全之觀念，惟念其犯後尚能坦承犯行之態度，並
    衡酌其自陳高職畢業之智識程度、從事粗工，月收入不到新
    臺幣3萬元，與弟弟同住，無須撫養家人之家庭生活經濟狀
    況等一切情狀，分別量處如主文所示之刑，並就過失傷害罪
    所宣告之刑部分，諭知如易科罰金之折算標準，以資懲儆。
據上論斷，應依刑事訴訟法第299 條第1項前段，刑法第185 條
之4 、第284 條前段、第59條、第41條第1 項前段，刑法施行法
第1 條之1 第1 項，判決如主文。
本案經檢察官李政賢提起公訴，經檢察官呂舒雯到庭執行職務。
中　　華　　民　　國　　110 　年　　2 　　月　　24　　日
                  刑事第八庭  審判長法  官  鄭燕璘
　　　　　　　　　                  法  官  卓穎毓
　　　　　　　　　                  法  官  郭瓊徽    
上列正本證明與原本無異。
如不服本判決，應於判決送達後20日內敘明上訴理由，向本院提
出上訴狀（應附繕本），上訴於臺灣高等法院。其未敘述上訴理
由者，應於上訴期間屆滿後20日內向本院補提理由書「切勿逕送
上級法院」。
                                    書記官  陳冠廷
中　　華　　民　　國　　110 　年　　2 　　月　　24　　日
附錄本案論罪科刑法條全文：
中華民國刑法第185條之4
駕駛動力交通工具肇事，致人死傷而逃逸者，處1 年以上7 年以
下有期徒刑。
　
中華民國刑法第284條
因過失傷害人者，處1 年以下有期徒刑、拘役或10萬元以下罰金
；致重傷者，處3 年以下有期徒刑、拘役或30萬元以下罰金